【裁判字號】    97,上訴,2480
【裁判日期】    971202
【裁判案由】    殺人未遂
【裁判全文】
臺灣高等法院臺中分院刑事判決        97年度上訴字第2480號
上  訴  人
即  被  告  丁○○
選任辯護人  陳國華  律師
上列上訴人因殺人未遂案件，不服臺灣臺中地方法院九十七年度
訴字第二二九四號中華民國九十七年八月十二日第一審判決（起
訴案號：臺灣臺中地方法院檢察署九十七年度偵字第九五九二號
），提起上訴，本院判決如下：
    主  文
原判決撤銷。
丁○○共同殺人未遂，累犯，處有期徒刑伍年壹月。扣案之西瓜
刀壹支沒收。
    事  實
一、丁○○前曾有賭博前科，於民國八十二年八月二十三日，因
    違反麻醉藥品管理條例案件，經臺灣臺中地方法院判處有期
    徒刑六月確定；又因違反肅清煙毒條例案件，經臺灣臺中地
    方法院以八十二年度訴字第二二五六號判決判處有期徒刑三
    年六月，經提起上訴後，由本院於八十二年九月二十九日以
    八十二年度上訴字第三一一０號判決上訴駁回確定，上開二
    件確定判決，嗣經本院以八十二年度聲字第九一九號裁定合
    併定其應執行之刑為有期徒刑三年九月；復於八十三年五月
    十三日，再因違反肅清煙毒條例等案件，經臺灣臺中地方法
    院判處應執行刑為有期徒刑三年十月（施毒三年六月、吸麻
    六月，二罪併定）確定，二者接續執行，於八十五年六月四
    日因縮短刑期假釋付保護管束出監，假釋期間原至九十年四
    月二十五日期滿，惟其於假釋期間因再犯施用毒品案件而遭
    撤銷前開假釋，而應執行殘刑有期徒刑四年十月又二十一日
    ，入監服刑後，迨於九十四年三月二十三日始因縮刑期滿而
    執行完畢，詎猶不知警惕。
二、緣丙○○（其所犯共同殺人未遂罪，業經原審法院以九十七
    年度訴字第一六九０號刑事判決判處有期徒刑六年，經丙○○提起上訴後，復於九十七年七月十日撤回上訴而確定）於
    九十五年間因違反毒品危害防制條例案件入監服刑前，曾在
    臺中市西屯區○○○路○段世斌一巷三六弄二四號之源誠企
    業社任職，而與當時仍在「源誠企業社」任職之丁○○為同
    事，嗣於九十七年二月十六日出獄後，即到丁○○在臺中市
    西屯區○○街三三六號四樓之租屋處寄住，並甫於九十七年
    二月二十二日回到「源誠企業社」任職，而與乙○○、林志
    輝、陳文相、葉政旻、柯怡鵠均係同事，且乙○○當時頭髮
    為染成金棕色。丙○○於九十七年二月二十三日上午十時、
    十一時許起，在「源誠企業社」騎樓外與同事飲酒（尚未至
    精神障礙或心智缺陷，致不能或明顯減低辨識其行為違法及
    欠缺依其辨識而行為之能力之程度），於九十七年二月二十
    三日中午十二時許，欲進入二樓宿舍區找尋綽號「阿志」之
    同事，經乙○○以「源誠企業社」規定未住宿舍者不得進入
    宿舍區為由，攔阻丙○○進入二樓宿舍區，雙方發生嚴重口
    角爭執，丙○○因而心生不滿，隨即於九十七年二月二十三
    日中午十二時三十分許騎乘機車，並氣沖沖嗆聲「要回去拿
    傢伙，等我回來，他（指乙○○）就知死（臺語）」等語後
    離去，旋又騎乘機車回「源誠企業社」，經林志輝阻擋進入
    後復騎乘機車離開，並於九十七年二月二十三日十二時四十
    八分，前往臺中市○○區○○路三段一五０之三一號「九九
    賣場」，以新臺幣（下同）二百多元之代價，購買刀刃長約
    四十五公分之西瓜刀一支（已扣案），再騎乘機車至臺中市
    西屯區○○街三三六號四樓，詢問丁○○是否認識源誠企業
    社內一位染金頭髮的人，邱耀昌答稱不認識，丙○○即攜帶
    上開西瓜刀一支騎乘機車於九十七年二月二十三日中午十二
    時五十五分返回「源誠企業社」，丁○○則以半走半跑方式
    緊隨在後追至「源誠企業社」，在源誠企業社辦公室一樓門
    口處，丁○○問陳文相「是與（跟之意思）哪一個人（臺語
    ）」，丙○○即詢問丁○○「昌哥，就是這個人，這個人可
    以動嗎（臺語）」，丁○○見丙○○所指之人即係前於九十
    六年八月間與其有賭債糾紛之乙○○，因渠二人早有嫌隙，
    復見乙○○當時口氣態度不佳，丁○○更因而心生不滿，明
    知丙○○在飲酒後情緒氣憤且手持鋒利西瓜刀之情況下，若
    持前開鋒利之西瓜刀朝人身體之頭頸、背部等重要部位任意
    揮砍，將發生足以致人於死之嚴重結果，竟仍與丙○○共同
    基於殺人之犯意聯絡，向丙○○稱「如果是這個就打（臺語
    ）」、「這個人打死沒關係（臺語）」等語，乙○○眼見情
    況不對，立即朝辦公室內側之庫房奔跑，丙○○旋手持前開
    鋒利之西瓜刀一支，丁○○則徒手，一同自後追趕跑往庫房
    之乙○○，隨即由丙○○手持鋒利之西瓜刀朝乙○○之頭頸
    、背部用力揮砍多刀，致使乙○○因而受有頭部外傷併頭骨
    開放性骨折（為凹陷性顱骨骨折，約八公分撕裂傷）、左手
    第三指開放性骨折、左手前臂開放性傷口、左頸和右背開放
    性傷口併肌肉破裂等之傷害，而乙○○在遭受攻擊之時，曾
    隨手執持庫房內之不詳工具以抵抗，以致丙○○受有右食指
    深部切割傷、右手食指多處切割傷合併肌腱、神經、血管斷
    裂等傷害，待乙○○因傷勢嚴重，意識模糊但為恐遭丙○○
    殺害仍奮力抱住丙○○時，丁○○見現場血跡斑斑突心生反
    悔，又見乙○○尚有氣力而未發生死亡之結果，仍出於己意
    向丙○○稱：「阿興，不要再打了，會死人（臺語）」，欲
    中止共同殺人行為，並與此際方才進入庫房的林志輝共同出
    手拉開丙○○、乙○○二人，防止死亡結果之發生，丙○○
    始無法繼續為殺人犯行，而未得逞，嗣後丙○○即攜帶前開
    西瓜刀一支騎乘機車搭載丁○○離去，迨車行騎至臺中市○○區○○路、安和路口，丙○○下車將前開西瓜刀藏在道路
    旁之舊木板下，且因丙○○手部傷勢疼痛無法再騎車，即改
    由丁○○騎乘機車搭載丙○○前往林新醫院就診，而乙○○
    經同事林志輝送往澄清綜合醫院中港分院急救，始倖免於難
    。嗣於九十七年二月二十三日下午四時三十分許，由丁○○
    帶同警方前往臺中市○○區○○路、安和路口旁，查扣丙○○所有供行兇使用之前開西瓜刀一支。
三、案經乙○○訴由臺中市警察局第六分局報請臺灣臺中地方法
    院檢察署檢察官偵查後主動簽分起訴。
    理  由
壹、有關證據能力部分：
一、按現行刑事訴訟法第二百八十七條之二規定「法院就被告本
    人之案件調查共同被告時，該共同被告準用有關人證之規定
    」，即共同被告對於其他共同被告之案件而言，為被告以外
    之第三人，本質上屬於證人，為確保被告對證人之對質詰問
    權，證人於審判中，應依法定程序，到場具結陳述，並接受
    被告之詰問，其陳述始得作為認定被告犯罪事實之判斷依據
    。本件證人即共犯丙○○於原審及本院審理時以證人身分具
    結作證，並已確實保障被告之對質詰問權，本院認以證人即
    共同被告丙○○之證述作為證據為適當，合先敘明。
二、至卷附之現場採證照片、查獲西瓜刀現場照片等照片，係屬
    機械性紀錄特徵，也就是認識對象的是照相鏡頭，透過鏡頭
    形成的畫面映寫入膠卷，然後還原於照相紙上，故照相中不
    含有人的供述要素，再現實情形與作為傳達結果的照相，在
    內容上的一致性是透過機械的正確性來加以保障的，在照相
    中，並不存在人對現實情形的知覺、記憶，在表現時經常可
    能發生的錯誤（如知覺的不準確、記憶隨時間推移而發生的
    變化），故照相當然是非供述證據，並無傳聞法則之適用，
    惟上開照片既係透過相機拍攝後經影印所得，且與本案犯罪
    事實具有關聯性，經查又無不得作為證據之事由，依法自得
    作為證據。
三、又扣案之西瓜刀一支（刀刃長約四十五公分），因非屬供述
    證據而無傳聞法則之適用，惟查：該西瓜刀一支係依法定程
    序（指同意搜索）合法所扣得，並非屬違法所取得之物，且
    亦與本案具有關聯性，當有證據能力，併予敘明。
四、警卷所附之被害人乙○○澄清綜合醫院中港分院診斷證明書
    及原審卷所附乙○○上開醫院之病歷等文書，固屬被告以外
    之人於審判外之書面陳述，惟公訴人、被告及其選任辯護人
    迄本院言詞辯論終結前並未聲明異議，復經本院審酌前開書
    面陳述作成時之情況及記載之連續性（指病歷），與上開診
    斷證明書及病歷乃醫院醫師及護理人員本於專業知識所作成
    ，具有相當之中立性，又查無其他顯有不可信之情況，且對
    本案被告被訴殺人未遂之待證事項具有相當關聯性，依刑事
    訴訟法第一百五十九條之四之規定，認應有證據能力。
五、按刑事訴訟法第一百五十九條之一規定：被告以外之人於審
    判外向法官所為之陳述，得為證據。被告以外之人於偵查中
    向檢察官所為之陳述，除顯有不可信之情況者外，得為證據
    。本件證人林志輝、柯怡鵠、葉政旻、乙○○、陳文相等人
    下列經本院所引用於檢察官偵訊中所為之陳述，本院審酌渠
    等證人於檢察官偵訊時係經檢察官告知具結之義務及偽證之
    處罰，並命證人朗讀結文後具結，衡情自必小心謹慎以免觸
    犯偽證罪，且被告及其選任辯護人於本院審理時亦未提出、
    主張任何可供證明渠等於檢察官偵訊時所為之陳述，究有如
    何之「顯有不可信之情況」以供本院得以即時調查，足認證
    人林志輝、柯怡鵠、葉政旻、乙○○、陳文相等人於檢察官
    偵訊中經具結結證所為之證詞，自得為證據，而有證據能力
    。
六、又按刑事訴訟法第一百五十九條之五第二項所定：「當事人
    、代理人或辯護人於法院調查證據時，知有第一百五十九條
    第一項不得為證據之情形，而未於言詞辯論終結前聲明異議
    者，視為有前項之同意。」乃係基於證據資料愈豐富，愈有
    助於真實發現之理念，酌採當事人進行主義之證據處分權原
    則，並強化言詞辯論主義，透過當事人等到庭所為之法庭活
    動，在使訴訟程序順暢進行之要求下，承認傳聞證據於一定
    條件內，得具證據適格。此種「擬制同意」，因與同條第一
    項之明示同意有別，實務上常見當事人等係以「無異議」或
    「沒有意見」表示之，斯時倘該證據資料之性質，已經辯護
    人閱卷而知悉，或自起訴書、原審判決書之記載而了解，或
    偵、審中經檢察官、審判長、受命法官、受託法官告知，或
    被告逕為認罪答辯或有類似之作為、情況，即可認該相關人
    員於調查證據之時，知情而合於擬制同意之要件（最高法院
    九十六年度臺上字第四一七四號判決意旨參見）。經查，本
    件除上開證人林志輝、柯怡鵠、葉政旻、乙○○、陳文相等
    人於偵訊中（指言詞供述）所載證據之證據能力外，本判決
    下列所引用之各該被告以外之人於審判外之陳述【含言詞（
    指證人丙○○、葉政旻、洪福來、柯怡鵠、陳文相、林志輝
    等人之警訊筆錄）及書面陳述（如扣押筆錄、扣押物品目錄
    表等）】，檢察官、被告及其選任辯護人於本院準備程序及
    審判期日中均未對此部分之證據表示意見，且迄至言詞辯論
    終結前亦未聲明異議，本院審酌上開證據資料製作時之情況
    ，尚無違法不當及證明力明顯過低之瑕疵，亦認為以之作為
    證據應屬適當，揆諸前開規定，爰依刑事訴訟法第一百五十
    九條之五規定，認本院後述之前揭證據等【含言詞（指證人
    丙○○、葉政旻、洪福來、柯怡鵠、陳文相、林志輝等人之
    警訊筆錄）及書面陳述（如扣押筆錄、扣押物品目錄表等）
    】均有證據能力。
貳、有關於認定犯罪事實部分：
一、訊據上訴人即被告（以下簡稱：被告）丁○○對於共犯丙○○於九十七年二月二十三日中午有回臺中市○○區○○街三
    三六號四樓，詢問其是否認識源誠企業社內一位染金頭髮的
    人，其答稱不認識，共犯丙○○即騎乘機車至源誠企業社，
    其以半走半跑方式緊隨在後至源誠企業社，在源誠企業社辦
    公室一樓門口處，其問陳文相「是與哪一個人（臺語）」，
    共犯丙○○即持前開西瓜刀追砍被害人乙○○，砍完後，共
    犯丙○○攜帶前開西瓜刀騎乘機車搭載其離去，騎至臺中市
    西屯區○○路、安和路口，共犯丙○○下車將前開西瓜刀藏
    在道路旁之舊木板下，因共犯丙○○手部傷勢疼痛無法再騎
    車，改由其騎乘機車搭載共犯丙○○前往林新醫院就診，並
    於九十七年二月二十三日下午四時三十分許，由其帶同警方
    前往臺中市○○區○○路、安和路口旁，扣得前開西瓜刀一
    支等情固坦承不諱，惟矢口否認有何與共犯丙○○共同殺人
    之行為，於原審法院辯稱：丙○○於當天中午回到臺中市○○區○○路三三六號四樓時，說他在源誠企業社與人吵架，
    其說等一下再去替他問問看，丙○○就出去一下子又進來，
    問其要不要一起去，其說不要，到時候再去問問看就好，丙○○就氣沖沖地騎著其的機車離開了，其不放心，跟在丙○○後面半走半跑到源誠企業社，其跟丙○○是一起到，其先
    進去問公司同事陳文相、葉政旻「丙○○和何人打架？」，
    陳文相回答「是乙○○」，其還沒有講什麼話，乙○○就說
    「要吵架來啊」，並衝進去庫房裡面拿圓鍬出來，此時丙○○從外面衝進來，其還來不及看到丙○○手上是否有拿東西
    ，丙○○就到庫房與乙○○打起來，其當時覺得莫名其妙，
    過了一分鐘左右，林志輝先進去庫房拉乙○○，其才跟著進
    去庫房去拉丙○○，當時丙○○的位置是在庫房的前方，乙○○的位置是在庫房的後方，其進去庫房時看到丙○○、乙○○二人在搶圓鍬，其就跟丙○○說「好了，好了」，而丙○○在源誠企業社時，並沒有問其「是否認識這個人，這個
    人可不可以動（臺語）」、「這個人可不可以打（臺語）」
    ，其也沒有說「如果是這個就打（臺語）」、「這個人打死
    沒關係（臺語）」云云；於本院另辯稱：所有過程我都沒有
    參與，我純粹認為大家是同事的心理，我只是去溝通，叫他
    們不要吵架，我進去連事情都沒有問到，丙○○就已經衝出
    去發生衝突，我只是問跟誰吵架。我都沒有參與本案，我只
    是去關心去勸架而已。且西瓜刀是我帶警方去拿的，我認為
    本案與我一點關係都沒有，我才會帶警察去把西瓜刀拿出來
    ，我沒有犯罪云云。被告之選任辯護人則為被告辯護略稱：
    原審判決以被告與被害人乙○○間存有賭債糾紛而心有不
    滿，然該筆賭債僅有一千元，是否足以認定被告與共犯丙○○有共同實行殺人犯行之犯意聯絡，要無疑義；又本案主
    要爭點應係被告走到公司門口，是否確有曾向共犯丙○○問
    及「是與哪一個人（臺語）」，共犯丙○○就說「這個人可
    以動嗎（臺語）」，被告接著說「這個人打死沒關係（臺語
    ）」之事實。然查除證人柯怡鵠、林志輝均證稱並無聽到有
    人說「這個人該打」外，證人陳文相更於九十七年五月二十
    日在原審法院九十七年度訴字第一六九０號刑事案件及原審
    法院九十七年七月二十三日審理庭均證稱：「…丁○○到了
    之後，先進入辦公室，我有跟丁○○講說，公司同事發生口
    角而已，沒什麼事…」，且關於共犯丙○○拿刀進入辦公室
    時，與被告有無對話一節，證人陳文相亦證稱：「我看到的
    是，被告就直接衝進庫房，沒聽到被告（丙○○）和丁○○
    交談。」等語。觀諸證人陳文相前後供述一致，其與被告及
    被害人乙○○之間並無利害關係，原審法院斷然以證人陳文
    相證述係基於與被告之同事情誼而為迴護之詞，而不予採信
    證人陳文相所為之證詞，恐有違誤之處；再按證人葉政旻
    於原審法院九十七年七月二十三日審理中，對於被告證稱因
    證人葉政旻要求被告提供住宿，被告不同意，證人葉政旻因
    此對被告不滿，故為被告不利之證詞一節，證人葉政旻既已
    承認被告不允提供住宿，雖其否認對被告有任何不滿，但證
    人葉政旻與被告間顯然曾有嫌隙，故其不利被告之證述，是
    否為已達通常一般之人均不致有所懷疑，而得確信其為真實
    之程度者，亦非無疑；其次，進一步就本案各相關證人之證
    詞比較以觀，可知本案證人柯怡鵠、陳文相、葉政旻、林志
    輝等人間之供詞未盡相同，其中又以證人葉政旻之供述前後
    矛盾最大，亦與其他證人之陳述差異最大。詳見如下(1)於九
    十七年三月二十六日檢察官偵訊時，證人葉政旻雖證稱：「
    回來之後也是先發生口角，之後還有丁○○進去，丁○○說
    這一個該打」云云，然證人柯怡鵠及林志輝二人，則均明確
    證稱：「未聽到有人說這個人該打」，且證人葉政旻在第一
    次警詢時即表示：「第二次丙○○再回來時，我便走去外面
    ，所以沒見其過程」，果真如此又何以可以聽見被告有說這
    一個該打？殊難想像，故其所述，是否能信，不能無疑。(2)
    證人陳文相於九十七年四月二十六日偵訊時則證稱：「後來
    有一個叫『昌仔』的人進來，丙○○就跟著衝進來了，昌仔
    進來的時候有說一句『是那一個』，『是跟那一個吵架』…
    有聽到丁○○說『阿興別打』」是依證人陳文相所言，益可
    知被告並無證人葉政旻前述所謂「這一個該打」等言詞。(3)
    嗣於原審法院於九十七年五月二十日就丙○○被訴殺人未遂
    案件審理時，證人葉政旻又改變其供詞表示：「被告（指丙○○）就問丁○○『是這個人』，丁○○就喊『打』」等語
    ，惟查證人葉政旻在第一次警詢時即表示：「第二次丙○○
    再回來時，我便走去外面，所以沒見其過程」等情，是其所
    言能否憑信，自足見疑，且案發當日亦在場之證人陳文相於
    當日審理時則證稱：「伊未看見被告有與丙○○交談，…我
    只有看到他們打起時，丁○○喊了一句『阿興，不要再打了
    』等語，益徵證人葉政旻所言是否屬實，確值研求。(4)另本
    案於原審法院審理時，證人林志輝於九十七年七月十六日審
    理時證稱：「伊進去時，將丙○○、乙○○二人拉開，當時
    丁○○已經在裡面，也在幫忙拉開。且當天伊亦未聽見有人
    說將某人打死沒關係、或丙○○問丁○○：『這個人可不可
    以打』、以及丁○○向丙○○表示：『這個人該打』等話語
    」等詞，證人陳文相於同日則證稱：「丁○○進來就問有什
    麼事，我說裡面員工乙○○與丙○○吵架，沒有什麼事情。
    丁○○並問是那一個？此時，乙○○就衝進庫房，丙○○也
    從外面衝進庫房。…乙○○與丙○○衝進庫房時，我就叫林
    志輝、葉政旻先進去庫房勸架，林志輝就從外面先進去庫房
    勸架，那時丁○○已經站在庫房門邊，沒有動手也沒有講話
    」等語，而證人葉政旻於當日雖證稱：「丁○○進來辦公室
    就說『如果是這個就打』」等情，而且表示，被告在如此說
    之前，並未與人交談，嗣又證稱：「丁○○說『如果是這個
    就打』（臺語），當時丙○○人在外面，丁○○說完『如果
    是這個就打』（臺語）時，丙○○就從外面衝進來，問丁○○『是這個人』，丁○○就喊『打』」等情，然查，證人葉
    政旻上開證述，非僅與其他證人之證詞均不相同，且與自己
    先前所述之內容，亦不相同，更有遞增加其指訴情節之情事
    ，是否可憑，誠值懷疑。況且，就證詞之合理性以觀，本案
    原始起爭執之人，本即為共犯丙○○與被害人乙○○二人，
    縱認被告確有幫助共犯丙○○毆打被害人乙○○之意思，然
    共犯丙○○畢竟是直接發生爭執之當事者，其何有需要問被
    告「是這個人」，才開始動手？難道共犯丙○○竟不知道與
    其發生爭執之被害人乙○○長相如何？實難想像。以上各情
    ，顯見證人葉政旻所述，非僅前後不一，且大逆事理，委無
    足取，其情彰彰；復觀之證人陳文相於偵查、原審法院審
    理時均證稱：沒有看到被告毆打被害人乙○○，且其聽到庫
    房內，被告說「阿興別打（臺語）」；及證人林志輝於原審
    法院九十七年七月十六日審理中證稱：「我進去時，將丙○○、乙○○拉開，當時丁○○已經在裡面，也在幫忙拉開。
    」等情，倘被告與共犯丙○○有共同實行殺人犯行之犯意聯
    絡，何以證人陳文相聽到被告勸阻共犯丙○○行兇，又證人
    林志輝進入庫房時，發現被告已經在裡面幫忙拉開丙○○與
    乙○○，原審判決疏漏審酌上開有利被告之證述，同有違誤
    。是原審判決認事用法既有上開違誤，請撤銷原判決，另為
    無罪之判決等詞。另原審法院公設辯護人為被告利益提起上
    訴意旨則略以：遍查卷內，唯一有聽到被告對共犯丙○○
    說「這個人打死沒關係」者，僅有被害人即告訴人乙○○一
    人，其單一指述是否可採，本有疑義，尤其關於行為動機、
    手段及結果等之細節方面，告訴人之指陳難免故予誇大；再
    者，乙○○證稱被告與丙○○確認要打之對象及是否該打之
    對話地點是在辦公室門外，惟乙○○人在屋內，且當時陳文
    相就在旁邊，從客觀環境觀之，乙○○應不能聽得上述內容
    ，否則當時同在辦公室內之陳文相、柯怡鵠、葉政旻為何未
    一同耳聞？蓋證人葉政旻於原審法院九十七年七月二十三日
    審理期日，亦證稱：「當時辦公室有會計、陳文相、我及乙○○…」，足見案發當時被告若有何放話，在場者必然全數
    與聞，不會只有乙○○一人聽到而已，從而被告於案當日並
    未對共犯丙○○說「這個人打死沒關係」之話語，應堪採信
    。按證人陳文相於原審法院審理時證稱：「我聽到庫房裡
    面乒乒乓乓，林志輝就進去阻擋勸架，我只聽到丁○○說『
    阿興，不要再打了，會死人』（臺語）」，尤有甚者，證人
    陳文相於九十七年四月十六日檢察官偵查中，即已有「…我
    聽到裡面有劈劈啪啪的聲音，也有聽到丁○○說『阿興別打
    』（臺語），當時大約打了幾分鐘」等證述，顯見證人陳文
    相就有關被告曾制止共犯丙○○砍殺乙○○之證述，的確前
    後一致，上開證述並足以資為被告並無欲殺害乙○○之犯意
    之有利佐證。查被告於案發當日係在丙○○之後來到案發
    地，依理應是怕丙○○出事才隨後跟來，若其與丙○○有事
    先合謀，則應是合謀後才相偕共乘機車到場，方與事理相符
    ，甚且，既然丙○○已有喝酒，則更應由被告騎車搭載丙○○到場，依此足認被告並未與丙○○有何殺害乙○○之事前
    合謀。被告與乙○○固有賭債糾紛，惟本案係發生於九十
    七年二月二十三日，相距於被告與乙○○之吵架時間，已時
    隔半年，若被告真是因怨恨而心存殺意，豈會拖延如此之久
    才思報復？且被告並非自始賴帳不還，而係先前已有陸續還
    款，僅剩最後一千元因認知差距而不願再對乙○○為給付，
    足見被告並非無賴之輩，自無須僅因曾被索討區區一千元舊
    欠，而對乙○○心存殺意，且懷恨達半年之久。更何況九十
    六年八月份後，乙○○與被告也有再碰面，雙方也未因上開
    欠款而再大肆爭執。就此而言，原審判決因認被告對乙○○
    心存芥蒂而萌殺意，實屬牽強。案發當日乙○○明知丙○○已有酒意，竟仍一再與丙○○口角，毋寧才是丙○○起意
    外出拿西瓜刀再回去案發地點追砍乙○○之主因，此從在辦
    公室現場證人俱知是乙○○與丙○○起衝突等情，即可得證
    。被告於案發時，在丙○○追砍乙○○進入庫房，被告當
    場並無再大聲么喝的舉動使丙○○堅定殺意，反而僅是想伺
    機拉開丙○○；且從乙○○在持不明物抵擋丙○○不敵後，
    乙○○把丙○○的西瓜刀夾在掖下，丙○○叫被告閃，而欲
    拔刀時，被告並未趁乙○○斯時正抱住丙○○之西瓜刀無暇
    他顧時，趁機加以攻擊等情觀之，益見被告對乙○○自始並
    無殺意甚明；況且本案並無積極證據可資證明被告於案發當
    時亦有動手打人；從而被告既有趁丙○○持西瓜刀砍殺乙○○時，隨時攻擊乙○○的絕佳機會，然而被告均未動手毆打
    乙○○，亦未從後抱住乙○○讓丙○○繼續及持刀砍殺，從
    上開間接事實，應可證明被告主觀上自始即無殺害乙○○之
    故意，遑論與丙○○間有何殺人之犯意聯絡可言等詞。
二、本院查：
  (一)證人即被害人乙○○於原審法院九十七年七月十六日審理時
    到庭結證稱：其與丁○○同事約半年時間，丁○○曾因賭博
    欠其錢，剛開始其向丁○○要錢時，他有一千元、二千元慢
    慢還，還到仍剩一千元，在九十六年八月份，其再跟丁○○
    要錢，他說不還而吵架，因而有衝突，之後即使有與丁○○
    碰面，也當他是一個隱形人，連討也不想跟他討等語明確，
    核與被告於九十七年五月七日偵訊時供述：「（問：是否有
    金錢的糾紛？）我曾欠他（指乙○○）一千元」等語吻合，
    足徵被告前因與被害人乙○○間有賭債糾紛，本即心存芥蒂
    。
  (二)證人即被害人乙○○於原審法院九十七年七月十六日審理時
    結證稱：九十七年二月二十三日中午其本與同事陳文相、會
    計柯怡鵠在源誠企業社一樓吃火鍋，其知道外面有好幾個人
    在喝酒，丙○○從外面跑進來，說他要進去宿舍找同事，因
    公司規定禁止非住宿的員工去宿舍，所以其阻止他進去，他
    有喝酒快酒醉了，在吵，同事拉他說不要這樣，他氣沖沖騎
    了機車就走了，過了約十分鐘左右，其聽到外面有人叫其趕
    快走，葉政旻他們在外面拉著丙○○，叫他不要那麼衝動，
    這時丁○○走到公司門口，問『是與哪一個人（臺語）』，
    丙○○就說『這個人可以動嗎（臺語）』，丁○○接著說『
    這個人打死沒關係（臺語）』，接著丙○○就衝進來，其本
    來坐在椅子吃火鍋，就站起來衝進宿舍，丙○○就衝進來，
    往其後面砍了，丙○○衝到一樓後面放工具的地方，其就拿
    木頭的東西來擋，丁○○也衝進來，與丙○○二人卡在公司
    要通往倉庫的門的那個地方，其拿的木頭被丙○○打斷，其
    往後倒地，有掙扎爬起來，不曉得過了多久，丙○○問『昌
    哥，好了沒？我要放了（臺語）』，丁○○、丙○○就走了
    」等語綦詳；核與證人葉政旻分別於九十七年三月二十六日
    檢察官偵訊時所證稱：「回來之後也是先發生口角，之後還
    有丁○○進去，丁○○說這一個該打，丙○○才跑進去打乙○○」及於九十七年七月二十三日原審法院審理時所證稱：
    九十七年二月二十三日中午，因為丙○○要上去宿舍，乙○○不讓丙○○上去，二人口頭吵架，丙○○就說『要回去拿
    傢伙，等我回來，他（指乙○○）就知死（臺語）』，然後
    就氣沖沖地騎機車走了，其當時坐在辦公室電視旁邊大桌子
    旁可以坐三個人的大椅子的最左邊吃火鍋，過了十幾分鐘，
    丙○○回來，其看到丁○○進入辦公室，聽到丁○○說『如
    果是這個就打（臺語）』，那時丙○○就從外面衝進來，問
    丁○○『是這個人』，丁○○就喊『打』，這時乙○○就退
    後，丙○○就衝進去」等情相吻合，至證人葉政旻固前於警
    詢時證述：「第二次丙○○再回來時，我便走去外面，所以
    沒見其過程」等語，而與其上開在偵查中或原審法院審理時
    所證述內容前後不符，惟此或係證人在案發後驚魂未定有所
    顧忌、或係因記憶有誤、或係因不想無端生事所致，自應以
    其嗣後於偵查中經具結及於原審法院為交互詰問時，經檢辯
    雙方與原審法院詳細詰問後並經具結所為之證詞，較為可採
    ，尚難以其所證稍有不一即認證人葉政旻所證均不可採，又
    雖證人葉政旻於九十七年七月二十三日在原審法院審理中證
    稱其曾經要去被告租屋處住宿，但被告不讓其住宿等情，但
    證人葉政旻已當庭表示「該事與作證是二回事，不可能因此
    而隨便亂說」，況衡以證人葉政旻於原審所證不僅將其自身
    所在位置及被告與共犯丙○○當時所在位置及各方互動情形
    詳細描述，顯見其所證本件案發事實經過，具體明確，要非
    一般憑空捏造證詞可擬，甚且證人葉政旻於原審面對被告當
    庭詰問時亦堅詞證稱：「【被告問：我真的有向丙○○說『
    如果是這個就打』（臺語）嗎？】有。（見原審卷第一五八
    頁）」，參以證人葉政旻於偵查中及原審所證述之內容均係
    經具結後所為之證詞，衡情要無甘冒偽證重罪而故意設詞誣
    陷被告之理，是其上開於偵審中所為證詞應堪採信；再證人
    陳文相於原審法院九十七年七月二十三日審理時亦到庭具結
    證述：「丁○○進來問『是哪一個』、『跟哪一個吵架』時
    ，我叫乙○○去樓上」等語明確，顯見被告於案發當日與共
    犯丙○○回到源誠企業社時，確有先向證人陳文相確認乙○○即是與共犯丙○○發生口角之人後，隨即向共犯丙○○出
    言「如果是這個就打（臺語）」、「這個人打死沒關係（臺
    語）」等語無訛。
  (三)證人柯怡鵠於原審法院九十七年七月二十三日審理時到院結
    證稱：案發當天，其才剛到源誠企業社任職沒有多久，對那
    邊的人事物不是很瞭解，當時其坐在一樓辦公桌處理事情，
    沒多久，乙○○從二樓下來，要請同事幫忙去買一點食物，
    之後乙○○又上樓了，其他同事在幫忙料理食物，後來丙○○在外面與林志輝、葉政旻聊天，那時我隱約聽到丙○○說
    要找老闆喝酒，老闆說上班中不可以喝酒，之後老闆就出去
    了，丙○○就在外面與他們聊天，其不清楚他們聊些什麼，
    後來同事料理食物煮好了，其等在那邊吃，過沒多久，乙○○也從二樓下來一起吃，丙○○與林志輝本來在聊天，突然
    說他要上樓去找人，乙○○就跟丙○○說，沒有住在這邊不
    可以上去，之後二人起衝突，丙○○被其他同事給勸出去，
    丙○○就離開了，過了約二、三十分鐘左右，丙○○又回來
    ，要找乙○○理論，又被其他同事勸架勸走了，又過了二、
    三十分鐘左右，丙○○帶了丁○○回來，丙○○、丁○○從
    外面衝進來辦公室要找乙○○，其嚇傻了，就跑出去外面了
    。其看到他們二人從外面衝進來辦公室時，乙○○就往內跑
    ，他們二人就跟著往內衝進去，其看到之後就往外衝等語明
    確，核與其於九十七年三月二十六日偵訊時證述：其是會計
    ，只知道剛開始丙○○和林志輝在外面講話，因為其在整理
    資料，不知道他們講什麼，講著講著，丙○○就說要進去，
    乙○○說他不可以上去，二人口角就開始了，後來丙○○被
    他們勸阻出去，大約過了一、二十分鐘，丙○○回來，又被
    林志輝勸阻出去，又離開了，回來又多帶了一個人，因為其
    剛去沒多久，該人的正確名字我不知道，其只知道丙○○跟
    另一個人就衝進去，其嚇死了，就跑出去了，而丙○○手上
    有拿長長亮亮的東西，乙○○最先往裡面跑，丙○○跟另一
    個人就追過去，其就往外跑了，裡面發生什麼事情，其也不
    知道，因為其人在外面等情相符。參以證人林志輝於原審法
    院九十七年七月十六日審理時到庭結證稱：案發當日我聽到
    庫房裡有吵鬧聲，其就進入庫房勸架，將丙○○、乙○○二
    人拉開，當時丁○○已經在裡面」等語甚明，且證人陳文相
    於共犯丙○○被訴殺人案件經原審法院九十七年度訴字第一
    六九０號刑事案件於九十七年五月二十日審理時亦證稱：「
    丁○○是在丙○○後面進去庫房等語無訛，足見在被害人乙○○往庫房跑，共犯丙○○手持西瓜刀在後追乙○○時，被
    告應係隨即與共犯丙○○往庫房方面衝去甚明。是被告辯稱
    ：丙○○到庫房與乙○○打起來，其當時覺得莫名其妙，過
    了一分鐘左右，林志輝先進去庫房拉乙○○，其才跟著進去
    庫房去拉丙○○云云，顯與事實不符而無可採。
  (四)至於共犯丙○○於原審法院九十七年七月十六日以證人身分
    具結、證人陳文相於原審法院九十七年七月二十三日具結後
    雖均證述：「林志輝進去庫房之後，丁○○才進去庫房」云
    云，然此明顯與證人林志輝之親自見聞及證人陳文相於九十
    七年五月二十日在原審法院九十七年度訴字第一六九０號刑
    事案件之作證內容歧異甚大，顯係配合被告之辯解而為之證
    詞，自無足採。又證人陳文相於九十七年五月二十日在原審
    法院九十七年度訴字第一六九０號刑事案件及九十七年七月
    二十三日在原審法院本案審理時，關於共犯丙○○拿刀進入
    辦公室時，與被告有無對話一節所證稱：「我看到的是，被
    告就直接衝進庫房，沒聽到被告（丙○○）和丁○○交談」
    、「其沒有聽到丁○○說『這個人該打』」云云，此當亦是
    基於與被告之同事情誼所為迴護之詞，並不可採。再者，證
    人林志輝於本案案發當日有飲酒而在共犯丙○○持刀回源誠
    企業社時，在辦公室外面沙發上睡著了，而證人柯怡鵠於見
    到被告、共犯丙○○從辦公室外面衝進來要找被害人乙○○
    時，因嚇傻了就跑出辦公室一節，業據證人林志輝於九十七
    年七月十六日、證人柯怡鵠於九十七年七月二十三日原審法
    院審理時分別到院證述無誤，則其二人並無聽到被告問證人
    陳文相「是與哪一個人（臺語）」、共犯丙○○問被告「昌
    哥，就是這個人，這個人可以動嗎（臺語）」、被告向共犯
    丙○○稱「如果是這個就打（臺語）」、「這個人打死沒關
    係（臺語）」等語之情形，亦與經驗法則無違，自不可以證
    人林志輝、柯怡鵠未聽到被告所說上開言語，即認被告所為
    其沒有講上開言語之辯解為真。
  (五)綜上所述，被告本即因與被害人乙○○間存有賭債糾紛而早
    生嫌隙，苟與共犯丙○○無共同殺人之犯意聯絡，何以案發
    當時共犯丙○○向其確認被害人乙○○即是與其發生口角衝
    突之人，並向其詢及是否可以砍殺被害人乙○○時，被告隨
    及向共犯丙○○稱「如果是這個就打（臺語）」、「這個人
    打死沒關係（臺語）」等語，意使共犯丙○○持刀追砍被害
    人乙○○，並與共犯丙○○先後追趕被害人乙○○至庫房且
    行助勢。由此可見，被告確實與共犯丙○○有共同實行殺人
    犯行之犯意聯絡，應堪認定。
  (六)另有關被害人乙○○指稱被告亦有動手打人部分，僅有被害
    人乙○○於九十七年四月十六日偵訊時之唯一指訴，並無其
    他相關佐證，且被害人乙○○於原審法院九十七年七月十六
    日審理時已證稱：「我只知道被砍，不太清楚丁○○有沒有
    動手打我」、「我當時意識已經有點模糊了，我比較注意的
    是丙○○拿刀一直砍我時，我沒有辦法去注意丁○○是否有
    動手，我沒有辦法非常肯定丁○○是否有動手」等語，足見
    被害人乙○○對於被告以何方式、毆打其何部位，均無從確
    認，是尚難據以認定被告亦有實際動手毆打被害人乙○○之
    情。
  (七)按刑法上殺人罪與傷害人致死罪之區別，本視加害人有無殺
    意為斷，被害人所受之傷害程度，固不能據為認定有無殺意
    之唯一標準，但加害人之下手情形如何，於審究犯意方面，
    仍不失為重要參考資料（最高法院二十年度非字第一０四號
    判例可資參照）。又判斷行為人於行為當時，主觀上是否有
    殺人之故意，除應斟酌其使用之兇器種類、攻擊部位、行為
    時之態度外，尚應審究行為人與被害人之關係、衝突之起因
    、行為當時所受之刺激、下手輕重、被害人受傷情形及行為
    人事後態度等各項因素，綜合研析之。本案共犯丙○○所使
    用之西瓜刀，其刃長約四十五公分，此有扣案西瓜刀之查獲
    照片二張在卷可憑，該刀之刀刃長度非短，且刀鋒銳利，以
    之砍擊人之身體，極可能造成人體之重大傷害；又共犯丙○○自後追趕被害人乙○○，並朝其頭頸、背部等重要部位用
    力揮砍多刀【結果致使被害人乙○○因而受有頭部外傷併頭
    骨開放性骨折（為凹陷性顱骨骨折，約八公分撕裂傷，見原
    審卷第五十八頁背面、第七十四頁背面）、左手第三指開放
    性骨折、左手前臂開放性傷口、左頸和右背開放性傷口併肌
    肉破裂等之傷害，若由所造成之凹陷性顱骨骨折，約八公分
    撕裂傷之傷勢觀之，足見丙○○當時下手力道之兇狠】，被
    害人乙○○因事發突然，不及防備，僅能在遭受攻擊之後，
    以隨手可得之不詳工具稍加抵擋，以求自保，業如前述，可
    見共犯丙○○持刀選擇下手之部位，均係被害人乙○○身體
    之重要部位，一般人在頭頸部遭受利刃攻擊之前提下，即有
    可能導致傷重死亡之結果，被告及共犯丙○○係具備通常智
    識之人，對此亦當有所認知；再者，共犯丙○○僅因細故，
    而與被害人乙○○起口角衝突，即購買西瓜刀欲行報復，若
    僅係單純欲教訓被害人乙○○，大可隨手執持源誠企業社附
    近可用之物襲擊被害人乙○○，何需大費周章刻意前往商店
    購買西瓜刀，又何需在購買西瓜刀之後事先詢問被告可否對
    被害人乙○○動手，可見被告及共犯丙○○執持鋒利西瓜刀
    追砍被害人乙○○之目的，絕非僅係單純要給予乙○○教訓
    ；復以，共犯丙○○在酒後與被害人乙○○嚴重口角爭執後
    之氣憤情緒下持西瓜刀逞兇，面對被害人乙○○執持不明工
    具抵抗時，共犯丙○○亦因而受有右食指深部切割傷、右手
    食指多處切割傷合併肌腱、神經、血管斷裂等傷害，此有林
    新醫院診斷證明書二份在卷可佐，由此亦可印證，共犯丙○○行兇當時下手之力道極重，手段亦屬兇殘。綜觀上情，被
    告在共犯丙○○行兇當時（以扣案西瓜刀之長度觀之，被告
    不可能在事發當時沒有看到共犯丙○○手上持有西瓜刀），
    客觀上足以預見被害人乙○○因共犯丙○○砍殺之行為，有
    導致死亡結果之可能，可徵被告與共犯丙○○行兇之犯罪動
    機，應係基於殺人之犯意，而非僅係單純之傷害或重傷害犯
    意。
  (八)再者殺人犯意之有無本即應以行為初始【包括有無持兇器、
    所持兇器種類、數量、行兇者及共犯間之對話用語（如有無
    用「打死」、「給他死」、「要你死」等文字）及行為過程
    （如下手之部位、下手輕重、下手之次數等）為細部之綜合
    觀察判斷，自不得僅因沒有發生死亡之結果即反推逕認係非
    基於殺人之犯意。此外，本案之犯罪事實，復有澄清綜合醫
    院中港分院診斷證明書、病歷各一份、起獲兇刀現場照片二
    張、案發現場照片六張附卷，及有供行兇所用之西瓜刀一支
    扣案足資佐證。
  (九)至共犯丙○○手持鋒利之西瓜刀著手砍殺被害人乙○○，待
    被害人乙○○因傷勢嚴重，意識模糊但為恐遭丙○○殺害仍
    奮力抱住丙○○時，被告因見現場血跡斑斑突心生反悔，又
    見乙○○尚有氣力而未發生死亡之結果，仍出於己意向共犯
    丙○○稱「阿興，不要再打了，會死人（臺語）」，欲中止
    共同殺人行為，並與此際方才進入庫房的林志輝共同出手拉
    開丙○○、乙○○二人，共犯丙○○始無法繼續為殺人犯行
    一節，業據證人陳文相分別於九十七年四月十六日檢察官偵
    查中、九十七年七月二十三日原審法院審理時證稱：「…我
    聽到裡面有劈劈啪啪的聲音，也有聽到丁○○說『阿興別打
    』（臺語），當時大約打了幾分鐘」、「…我就聽到庫房裡
    面乒乒乓乓，林志輝就進去阻擋勸架…我只聽到丁○○說『
    阿興，不要再打了，會死人』（臺語）」等語及證人林志輝
    於九十七年七月十六日原審法院審理時證稱：「我進去時，
    將丙○○、乙○○二人拉開，當時丁○○已經在裡面，也在
    幫忙拉開。」等語明確在卷，故此部分事實亦堪認定。
  (十)另共犯丙○○行兇前固有飲酒，然觀之其酒後仍能獨自騎乘
    機車前往賣場購買供行兇用之西瓜刀，並至被告住處詢問被
    告是否認識被害人，嗣再騎乘機車攜帶前開西瓜刀至案發現
    場動手砍殺被害人後騎車離去等情，自無因酒後陷於精神障
    礙或心智缺陷，致不能或明顯減低辨識其行為違法及欠缺依
    其辨識而行為之能力之程度；另被告在本案發生前並未飲酒
    ，精神狀態則屬正常，故二人在案發當時皆無刑法第十九條
    第一、二項所規定不罰或減輕其刑之情形，附此說明。
  (十一)綜觀上情，被告與共犯丙○○基於共同殺人之犯意聯絡，共
    同自後追趕被害人乙○○，並由共犯丙○○持西瓜刀下手砍
    殺被害人乙○○，被害人乙○○經送醫急救，而未發生死亡
    結果等情，堪以認定。被告辯稱其未動手，僅是勸架，無殺
    人犯意及行為云云，顯均係事後臨訟圖卸責之砌詞，要難採
    信。本案事證已臻明確，被告犯行洵堪認定。
三、按以自己共同犯罪之意思，參與實施犯罪構成要件以外之行
    為，或以自己共同犯罪之意思，事先同謀，而由其中一部分
    人實施犯罪之行為者，均為共同正犯（司法院大法官會議釋
    字第一０九號解釋可資參照）；次按行為人參與構成要件行
    為之實施，並不以參與構成犯罪事實之全部或始終參與為必
    要，即使僅參與構成犯罪事實之一部分，或僅參與某一階段
    之行為，亦足以成立共同正犯；故共同實施犯罪行為之人，
    在合同意思範圍以內，各自分擔犯罪行為之一部，相互利用
    他人之行為，以達其犯罪之目的者，即應對於全部所發生之
    結果，共同負責（最高法院二十八年度上字第三一一０號判
    例參照）；又按共同正犯，係共同實施犯罪行為之人，在共
    同意思範圍內，各自分擔犯罪行為之一部，相互利用他人之
    行為，以達其犯罪之目的，其成立不以全體均參與實施犯罪
    構成要件之行為為要件；參與犯罪構成要件之行為者，固為
    共同正犯；以自己共同犯罪之意思，參與犯罪構成要件以外
    之行為，或以自己共同犯罪之意思，事前同謀，而由其中一
    部分人實行犯罪之行為者，亦均應認為共同正犯，使之對於
    全部行為所發生之結果，負其責任（最高法院九十二年度臺
    上字第二八二四號判決參照）。被告與共犯丙○○基於共同
    殺人之犯意聯絡，由共犯丙○○手持鋒利之西瓜刀砍殺被害
    人乙○○，顯已著手於殺人行為之實施，惟因未發生死亡之
    結果，其犯罪行為尚屬未遂，核其所為，係犯刑法第二百七
    十一條第二項、第一項之殺人未遂罪。再按「已著手於犯罪
    行為之實行，而因己意中止或防止其結果之發生者，減輕或
    免除其刑；結果之不發生，非防止行為所致，而行為人已盡
    力為防止行為者，亦同。前項規定，於正犯或共犯中之一人
    或數人，因己意防止犯罪結果之發生，或結果之不發生，非
    防止行為所致，而行為人已盡力為防止行為者，亦適用之。
    」刑法第二十七條第一項、第二項分別定有明文；又按刑法
    上之中止犯，指已著手於犯罪之實行，而因己意阻止其結果
    之發生而言，故其結果之不發生，與行為人所為防止結果發
    生之行為間，自須具有重要的關連性，但不排除基於行為人
    之發動，邀獲他人之協助，而共同努力獲致結果不發生之情
    形（最高法院八十八年度臺上字第三二六一號判決意旨參照
    ），本件被告於案發當時被害人乙○○因遭共犯丙○○持鋒
    利西瓜刀砍殺傷勢嚴重，意識模糊尚有絲毫氣力抱住共犯丙○○，但已無招架抵抗能力之情況下，本可輕易達成共同殺
    害被害人之目的，惟被告突心生反悔不僅未趁機繼續加以攻
    擊，更出於己意向共犯丙○○稱「阿興，不要再打了，會死
    人（臺語）」，並與此際方才進入庫房的林志輝共同出手拉
    開丙○○、乙○○二人，顯見被告主觀上，確係在無任何通
    常障礙事由介入之情況下，出於己意而自行中止其與共犯丙○○之共同殺人犯行，並防止死亡結果之發生，此自核與前
    揭中止未遂規定相符，爰依刑法第二十七條第一項前段、第
    二項中止犯之規定減輕其刑。又被告與共犯丙○○就前開殺
    人未遂犯行間，顯有共同實行犯罪之犯意聯絡及行為分擔，
    為共同正犯。共犯丙○○對乙○○雖有接續砍殺多刀之行為
    ，惟因係為達同一目的，且在同一時間地點實施，侵害均屬
    同一法益，其數個舉動之接續施行，應屬於接續犯而為包括
    之一罪予以評價。又查被告前曾於八十二年八月二十三日，
    因違反麻醉藥品管理條例案件，經臺灣臺中地方法院判處有
    期徒刑六月確定；又因違反肅清煙毒條例案件，經臺灣臺中
    地方法院以八十二年度訴字第二二五六號判決判處有期徒刑
    三年六月，經提起上訴後，由本院於八十二年九月二十九日
    以八十二年度上訴字第三一一０號判決上訴駁回確定，上開
    二件確定判決，嗣經本院以八十二年度聲字第九一九號裁定
    合併定其應執行之刑為有期徒刑三年九月；復於八十三年五
    月十三日，再因違反肅清煙毒條例等案件，經臺灣臺中地方
    法院判處應執行刑為有期徒刑三年十月（施毒三年六月、吸
    麻六月，二罪併定）確定，二者接續執行，於八十五年六月
    四日因縮短刑期假釋付保護管束出監，假釋期間原至九十年
    四月二十五日期滿，惟被告於假釋期間因再犯施用毒品案件
    而遭撤銷前開假釋，而應執行殘刑有期徒刑四年十月又二十
    一日，入監服刑後，迨於九十四年三月二十三日始因縮刑期
    滿而執行完畢，有臺灣高等法院被告前案紀錄表及在監在押
    全國紀錄表各一份在卷足憑，被告前受有期徒刑之執行完畢
    後，五年以內故意再犯本件有期徒刑以上之罪，為累犯，除
    殺人罪法定本刑為死刑、無期徒刑部分依法不得加重外，就
    有期徒刑部分，應依刑法第四十七條第一項規定，加重其刑
    。被告上開刑有加重減輕之事由，依刑法第七十一條第一項
    規定，爰先加後減之。原審認被告所為，係犯刑法第二百七
    十一條第二項、第一項之殺人未遂罪，事證明確，予以論罪
    科刑，固非無見，惟查：被告於共犯丙○○著手殺人犯行
    後，於未致被害人乙○○發生死亡之結果前，即出於己意中
    止共犯丙○○犯罪行為之繼續，防止死亡結果之發生，原審
    判決卻未依刑法第二十七條第一項前段、第二項中止未遂之
    規定減輕其刑，逕認定被告本件犯行為同法第二十五條第一
    項障礙未遂之情形，並依同法第二十五條第二項之規定，按
    既遂犯之刑減輕之，自有未洽（最高法院六十六年度臺上字
    第六六二號判例意旨參見）；又依刑法第六十四條第一項
    、第六十五條第一項之規定，死刑及無期徒刑均不得加重，
    原審判決就被告所犯刑法第二百七十一條第二項、第一項之
    罪，在論以被告累犯加重其刑時，就前開罪名法定本刑為死
    刑及無期徒刑部分，仍諭知加重其刑，亦有違誤。本件被告
    上訴意旨、原審法院公設辯護人為被告之利益提起之上訴意
    旨及被告之選任辯護人為被告所為之辯護意旨均否認被告涉
    犯有本件共同殺人未遂犯行，固均無可採（詳見前述），然
    原審判決既有上開違誤之處，且經被告提起上訴，即屬無可
    維持，自應由本院將原審判決予以撤銷，另為適當之判決。
    爰審酌被告平日之素行、被告與被害人乙○○間並無深仇大
    恨，僅因二人舊日賭債糾紛所生嫌隙，明知共犯丙○○酒後
    情緒氣憤又手持鋒利西瓜刀，若朝人身體之頭頸、背部等重
    要部位任意揮砍，將發生足以致人於死之嚴重結果，竟仍萌
    生殺人犯意，向共犯丙○○稱「如果是這個就打（臺語）」
    、「這個人打死沒關係（臺語）」，致使共犯丙○○酒後壯
    膽持刀行兇數刀，並朝乙○○之頭頸、背部等重要部位砍殺
    ，致使被害人乙○○因而受有頭部外傷併頭骨開放性骨折（
    為凹陷性顱骨骨折，約八公分撕裂傷）、左手第三指開放性
    骨折、左手前臂開放性傷口、左頸和右背開放性傷口併肌肉
    破裂等嚴重傷害，但待被害人乙○○尚有氣力抱住共犯丙○○而未發生死亡之結果前，即出於己意向共犯丙○○稱「阿
    興，不要再打了，會死人（臺語）」，並與此際方才進入庫
    房的證人林志輝共同出手拉開丙○○、乙○○二人，防止死
    亡結果之發生，共犯丙○○始無法繼續殺人犯行，又雖被害
    人乙○○及時送醫救治，經手術急救而倖免於死，惟被害人
    乙○○目前左手第三指已無法恢復功能，影響其日後正常工
    作、生活，業據被害人乙○○於九十七年五月二十日在原審
    法院另案九十七年度訴字第一六九０號刑事案件證述屬實（
    見審卷第五十頁）、持刀行兇對社會治安所生危害之程度，
    且被告迄今猶未能與被害人乙○○達成和解賠償損害，且犯
    罪後復否認犯行態度不佳等一切情狀，量處如主文第二項所
    示之刑，以示懲儆。
四、沒收物之執行完畢與沒收物之不存在，並非一事，因犯罪依
    法必須沒收之物，雖已於共犯中之一人確定判決諭知沒收，
    並已執行完畢，對於其他共犯之判決，仍應宣告沒收（最高
    法院六十五年度第五次刑庭庭推總會議決議(二)意旨參見）。
    扣案之西瓜刀一支【業已於另案共犯丙○○九十七年度訴字
    第一六九０號案件確定後，經臺灣臺中地方法院檢察署檢察
    官以扣押（沒收）物品處分命令為沒收之處分，見本院卷附
    臺灣臺中地方法院檢察署檢察官九十七年八月四日中檢輝維
    字第一０五六八二號扣押（沒收）物品處分命令】，係共犯
    丙○○所有，業據被告供明在卷，復係供同案共犯丙○○與
    被告犯本案之罪所用之物，應依刑法第三十八條第一項第二
    款之規定，併予宣告沒收。
據上論斷，應依刑事訴訟法第三百六十九條第一項前段、第三百
六十四條、第二百九十九條第一項前段，刑法第二十八條、第二
百七十一條第一項、第二項、第二十七條第一項前段、第二項、
第四十七條第一項、第三十八條第一項第二款，判決如主文。
本案經檢察官甲○○到庭執行職務。
中    華    民    國    97    年    12    月    2     日
            刑事第九庭    審判長法  官  江  德  千
                                法  官  賴  妙  雲
                                法  官  許  旭  聖
以上正本證明與原本無異。
如不服本判決應於收受送達後10日內向本院提出上訴書狀，其未
敘述上訴之理由者，並得於提起上訴後10日內向本院補提理由書
（均須按他造當事人之人數附繕本）「切勿逕送上級法院」。
                                書記官  紀  美  鈺
中    華    民    國    97    年    12    月    3     日
附錄本案論罪科刑法條依據：
刑法第二百七十一條
殺人者，處死刑、無期徒刑或十年以上有期徒刑。
前項之未遂犯罰之。
預備犯第一項之罪者，處二年以下有期徒刑。


司法院資訊處製作；財團法人民間司法改革基金會備份。
